臺灣高等法院刑事判決　　　　　　　　 94年度上易字第455號
上　訴　人　臺灣板橋地方法院檢察署檢察官
被　　　告　丙○○
被　　　告　甲○
共　　　同
選任辯護人　徐方齡 律師
上列上訴人因被告侵占案件，不服臺灣板橋地方法院93年度易字
第81 5號，中華民國94年1月20日第一審判決（起訴案號：臺灣
板橋地方法院檢察署93年度偵續字第41號），提起上訴，本院判
決如下：
    主  文
原判決關於丙○○部分撤銷。
丙○○意圖為自己不法之所有，而侵占對於業務上所持有之物，
處有期徒刑陸月，如易科罰金以參佰元折算壹日。
其他上訴駁回。
    事  實
一、丙○○係維綸會計事務所（址設台北縣三重市○○路○段一
    六０號三樓）實際負責人，受川龍金屬股份有限公司（下稱
    川龍公司，址設台北縣蘆洲市○○○路一九六巷三十一號）
    委託，處理記帳及報稅等事宜，為從事業務之人。川龍公司
    依丙○○之估算，其八十六年度營利事業所得稅上半年度核
    定之暫繳稅款為新台幣（下同）十七萬六千六百十四元，川
    龍公司即簽發以彰化商業銀行蘆州分行為付款人，八十六年
    七月三十日期，面額二十六萬一千八百五十一元（其中八萬
    五千二百三十七元係其他款項，與本案無關）之支票一紙交
    由丙○○收受，詎丙○○意圖為自己不法之所有，於提兌上
    開支票後，將此業務上所持有之十七萬六千六百十四元，未
    依約為川龍公司繳納上開暫繳稅款，而侵占入已，並加以隱
    瞞，以致川龍公司因欠稅遭強制執行並處罰滯納金，始悉上
    情。
二、案經川龍公司代表人洪國川訴由臺灣板橋地方法院檢察署檢
    察官偵查起訴。
    理 由
壹、被告丙○○部分：
一、被告丙○○供認其係維綸會計事務所實際負責人，受川龍公
    司之委託辦理記帳及報稅等事宜，及有收受川龍公司所交付
    之上開支票予以提兌，其中十七萬六千六百十四元係作為該
    公司八十六年度營利事業所得稅上半年度核定之暫繳稅款等
    情不諱（見本院卷第三十、三一頁），此部分事實並據告訴
    人指訴在卷，且有被告簽名表示收取上開支票之「轉帳傳票
    」影本一紙可徵（見偵查第七五八八號卷第二二頁）。被告
    雖否認有侵占之犯行，辯稱：伊有跟川龍公司說這筆錢留下
    來做代辦費，稅款部分等稅捐機關通知要補繳時再繳，因為
    川龍公司從八十四年開始就未付記帳費用，所以這筆錢就拿
    來抵記帳費用云云。
二、然查，被告所辯上開十七萬六千六百十四元之暫繳稅款，業
    據告訴人同意抵充應付之記帳費用一節，此經告訴人否認在
    卷，依上引轉帳傳票上已明白記載此筆費用係作「暫繳八十
    六年度稅款」之用，此並為被告在本院所不爭執，則告訴人
    既已依被告估算之金額，將暫繳稅款簽發支票交付予被告，
    衡情應無放任稅款不繳而遭致因欠稅被執行並處罰滯納金之
    理，被告就此利己之事項（即雙方當事人合意更改為抵充告
    訴人應付之記帳服務費用），並未舉證實說，已難採信。況
    告訴人指稱被告尚積欠伊不少債務未償，證人丁○○證稱被
    告倒債欠川龍公司二百三十萬元，當初有口頭約定告訴人應
    付被告之記帳費用，以被告所欠之債務抵銷等語；被告亦供
    認有積欠告訴人債款，但否認有以債務抵記帳費用之事（見
    本院審判筆錄）。依被告積欠告訴人債務未清，告訴人仍簽
    發支票繳納暫繳稅款等情，則證人丁○○證稱告訴人應付之
    記帳費（每月四千五百元），係以被告積欠之債務抵充，自
    較之於被告所辯以暫繳稅款抵付記帳費，為可採信。被告將
    上開支票提兌後未依約定持以繳納告訴人應繳之暫繳稅款，
    顯係因經濟困窘予以挪為他用，其有不法所有之意圖甚明，
    所辯上情，無非飾卸之詞，不足採信。事證明確，被告犯行
    ，勘以認定。
三、核被告丙○○所為，係犯刑法第三百三十六條第二項之業務
    侵占罪。原審失察，就此部分為被告無罪之判決，即有未合
    。檢察官上訴執以指摘原判決此部分不當，為有理由，應予
    撤銷改判。爰審酌被告受告訴人委任處理記帳及報稅事宜，
    將業務上所持有告訴人所有之暫繳稅款，予以私擅侵吞，以
    致造成告訴人因未繳稅款被處罰滯納金等所受之損害，被告
    侵占金額之多寡，迄今尚未賠償告訴人，及其素行、智識程
    度（被告自承高中畢業）、犯後態度等一切情狀，衡處有期
    徒刑陸月。被告行為後，刑法第四十一條關於易科罰金之規
    定，已於九十年一月十日修正公布，同月十二日生效，比較
    新舊法以修正後刑法第四十一條第一項有利於被告，依該項
    規定諭知易科罰金之折算標準。
貳、被告甲○部分：
一、公訴意旨略以：被告丙○○、甲○係夫妻，共同經營維綸會
    計事務所，受川龍公司委託，處理記帳及報稅等事宜，均為
    處理業務之人，二人竟基於意圖為自己不法所有之犯意聯絡
    ，而為下列行為：（一）於民國八十五年五月二十日，由丙
    ○○向川龍公司，收取六十二萬八百四十九元，供代繳該公
    司八十四年度營利事業所得稅使用，惟嗣依丙○○所製作之
    結算申報書，該公司僅應自行繳納一萬九千四百零八元，丙
    ○○、甲○竟將餘款侵占入已（此項所述事實僅起訴甲○，
    丙○○部分為前案判決效力所及，詳如證據並所犯法條欄第
    四項所載）。（二）川龍公司依丙○○估算八十六年度上半
    年暫繳稅款為十七萬六千六百十四元，該公司於八十六年七
    月三十日開立並交付同金額支票予丙○○用以納稅，丙○○
    、甲○竟侵占入已，以甲○之帳戶提示兌現，事後未繳稅金
    ，並予以隱瞞，致川龍公司遭強制執行並處罰滯納金。因認
    被告甲○涉犯刑法第三百三十六條第二項之業務侵占罪嫌。
二、訊據被告甲○堅決否認有上揭犯行，辯稱: 有關川龍公司事
    務並非伊接洽，事實（一）部分是丙○○去收的錢，伊不知
    道，經川龍公司會計告訴後，伊才知道。伊未擔任確定的職
    務，只是有空時去幫忙，大部分時間在帶小孩。事實（二）
    部分，伊帳戶都是夫妻共用，伊不知道有收到這筆錢，是川
    龍公司會計傳真壹份簽收的單據伊才知道這件事等語。經核
    公訴人認被告甲○涉有上開罪嫌，係以被告丙○○、甲○於
    原審八十六年度易字第八二一四號（經臺灣板橋地方法院檢
    察署八十六年度偵字第一二九一一號起訴，以下簡稱為Ａ案
    ）及八十八年度易字第二八九二號（由同署以八十八年度偵
    字第一八三四號起訴，以下簡稱為Ｂ案）歷次偵查及審理中
    之供述。（二）證人丁○○、王慧雯偵訊時之證述。（三）
    委託書一紙、財政部台灣省北區國稅局稅額繳款書二紙、收
    據一紙、轉帳傳票二紙、結算申報書一紙、所得稅暫繳納稅
    額繳款書收據一紙、帳冊二本等影本。（四）Ａ、Ｂ案件之
    起訴書、判決書各一份等件，為主要論據。
三、經查，上開告訴人指訴之兩筆款項支票，均係由共同被告丙
    ○○所簽收領取，此據證人丁○○證稱屬實（見本院審判筆
    錄），並有告訴人所提出經丙○○簽名之轉帳傳票各一紙可
    參。告訴人雖指其中作為八十六年上半年營利事業所得稅暫
    繳稅款之支票，係由被告甲○帳戶所提兌，據此指被告甲○
    與丙○○共同侵占，並聲請向彰化商業銀行蘆州分行函查由
    何人領款以資證明。茲本院依告訴人之聲請函查結果，據該
    銀行九十四年四月二十五日函復以：因告訴人公司支存帳戶
    ，已於八十五年十一月十五日公告拒絕往來戶，故無從得知
    該紙支票由何人領款等情（見本院卷第七十頁），是告訴人
    此部分指訴，已屬乏據。又本件維綸會計事務所之業務均由
    被告丙○○負責，迭據共同被告丙○○供述綦詳，證人即曾
    在該事務所服務之人員陳小慧於偵查中亦證稱：伊自八十四
    年五月起至八十五年六月間，在被告丙○○之事務所任職，
    期間很少看到被告甲○到事務所，看到她都是帶小孩來的，
    當時實際負責人是丙○○，事務所共有三名職員協助帳務處
    理（見九十二年度偵字第七五八八號卷第九九頁背面）。經
    核證人陳小慧所證述之情節，與被告甲○所辯及共同被告丙
    ○○之供述相符，自堪採信為真實。告訴人在本院所舉之證
    人乙○○、戊○○所證述之情形，均係在八十五年三月之前
    所發生之事，核與本件發生在八十五年五月間以後，尚屬有
    間，自無從據為被告甲○不利之認定。況查，被告甲○有無
    參與維綸會計事務所之業務，與由何人侵占告訴人款項並無
    必然關聯性。依上說明，上開支票既係由共同被告丙○○簽
    收提領，而依檢察官所舉之證據資料，尚無從形成被告甲○
    亦有侵占犯行之確信，自不能單憑其與共同被告丙○○係夫
    妻，即遽以推定。原審以本部分依調查所得證據，認尚未達
    於通常一般之人均不致有所懷疑，而得確信其為真實之程度
    ，不足以證明被告甲○有公訴意旨所指之犯行。復查無其他
    積極證據足資證明，因認不能證明被告犯罪，而為其無罪判
    決之諭知，並無不合。檢察官依告訴人之請求，上訴意旨泛
    稱：「經核閱告訴人所述事項，尚非顯無理由」，執以上訴
    指摘原判決此部分不當，為無理由，應予駁回。
據上論斷，應依刑事訴訟法第369條第1項前段、第368條、第364
條、第299條第1項前段、刑法第336條第2項、第41條第1項、第2
條第1項前段、罰金罰鍰提高標準條例第1條前段、第2條，判決
如主文。
本案經檢察官鄭龍照到庭執行職務。
中　　華　　民　　國　　94　　年　　5 　　月　　31　　日
　　　　　　　　　刑事第二十一庭審判長法　官  溫耀源
　　　　　　　　　　　　　　　　　　  法　官  邱同印
　　　　　　　　　　　　　　　　　　  法　官  吳  燦
以上正本證明與原本無異。
不得上訴。
          　　　　　　　　　　　　　　書記官  陳靜姿
中　　華　　民　　國　　94　　年　　5 　　月　　31　　日
附錄：本案論罪科刑法條全文
刑法第336條
 (公務公益侵占罪、業務侵占罪)
對於公務上或因公益所持有之物，犯前條第 1 項之罪者，處一年
以上七年以下有期徒刑，得併科 5000 元以下罰金。
對於業務上所持有之物，犯前條第 1 項之罪者，處六月以上五年
以下有期徒刑，得併科 3000 元以下罰金。
前二項之未遂犯罰之。
